臺灣臺北地方法院民事判決　九十年度訴字第三六五五號
　　原　　　告　丙○○
　　被　　　告　乙○○
　　　　　　　　甲○○
右當事人間因損害賠償事件，原告提起附帶民事訴訟，經本院刑事庭裁定移送前來
（九十年度附民字第二四八號），本院判決如左：
    主    文
原告之訴及假執行之聲請均駁回。
訴訟費用由原告負擔。
    事  實  及  理  由
一被告甲○○未於最後言詞辯論期日到場，核無民事訴訟法第三百八十六條各款所列
  情形，爰依原告聲請，由其一造辯論而為判決。
二原告起訴主張：其與被告乙○○原為夫妻，於兩造婚姻存續期間，被告甲○○明知
  乙○○為有配偶之人，竟自民國八十六年間起至八十七年九月止多次與乙○○發生
  性關係，並於八十八年三月十九日為乙○○產下一子王子瑜。被告二人通、相姦之
  事實，業經鈞院以八十九年度易字第二六七六號、台灣高等法院以九十年度上易字
  第二八二九號判決認定無訛。查原告與乙○○在七十三年間結褵，迄至八十八年七
  、八月間發現被告之曖昧關係時止，十五年間克盡持家之責，並於乙○○生意失敗
  之際，為伊分擔債務；甲○○因為原告及子女辦理人壽保險之故而與原告熟識，伊
  竟與乙○○相姦並育有一子，原告得知此事，精神上蒙受極大打擊並受有難以言喻
  之痛苦，核被告之行徑，顯係以違背善良風俗之方法，加損害於原告，依據民法第
  一百八十四條第一項後段、第一百八十五條第一項、第一百九十五條第三項規定，
  被告自應連帶賠償原告所受精神上損害等語，聲明求為：
  (一)被告應連帶給付原告新台幣（下同）三百萬元，及自起訴狀繕本送達翌日起至清
    償日止，按年息百分之五計算之利息。
  (二)願供擔保請准宣告假執行。
三被告則抗辯：渠等確實自八十六年間起至八十七年九月止多次發生性關係，並育有
  一子王子瑜，然原告係於八十七年十一月間即查知此事，業據台灣高等法院以九十
  年度上易字第二八二九號判決認定在案，其至九十年六月方提起本件訴訟，顯已罹
  於侵權行為損害賠償請求權之消滅時效，被告自得拒絕賠償；原告與乙○○係於八
  十九年間經法院判決離婚，原告於八十八年九月間與訴外人辜輝趁通姦，業經法院
  判處有期徒刑三月確定，婚姻破裂雙方均有過錯，原告請求之賠償金額實屬過高等
  語，聲明求為：
  (一)駁回原告之訴及假執行之聲請。
  (二)如受不利判決，願供擔保請准宣告假執行。
四原告主張被告二人於八十六年間起至八十七年九月間止連續通、相姦，並育有一子
  之事實，業據本院以八十九年度易字第二六七六號、台灣高等法院以九十年度上易
  字第二八二九號判決認定屬實，甲○○因觸犯相姦罪遭判處有期徒刑四月確定，乙○○遭起訴觸犯通姦罪部分則經判決公訴不受理確定（因原告提出告訴已逾六個月
  告訴期間），並經本院依職權調閱前開案卷核閱無誤，且被告二人復對前開事實為
  自認，堪信為真正。
五按故意以背於善良風俗之方法，加損害於他人者，負損害賠償責任；不法侵害他人
  基於父、母、子、女或配偶關係之身分法益而情節重大者，被害人雖非財產上之損
  害，亦得請求賠償相當之金額，民法第一百八十四條第一項後段、第一百九十五條
  第三項、第一項分別定有明文。次按，婚姻係以夫妻之共同生活為目的，配偶應互
  相協力保持其共同生活之圓滿安全及幸福，而夫妻互守誠實，係為確保其共同生活
  之圓滿安全及幸福之必要條件。而與有配偶之人相姦，足以破壞夫妻間相互信任之
  基礎，影響婚姻生活之圓滿安全及幸福，此為法所不容，亦屬以背於善良風俗之方
  法，加損害於他方配偶，對其所受財產上及非財產上之損害，均應負損害賠償責任
  ，最高法院亦著有四十一年台上字第二七八號、五十五年台上字第二○五三號判例
  可資參照。乙○○原為有配偶之人，甲○○明知乙○○為原告之夫，仍與之相姦，
  均顯係故意以背於善良風俗之方法，加損害於原告，因而侵害原告基於配偶關係之
  身分法益，對原告所受非財產上之損害，依法應負損害賠償之責。
六惟按因侵權行為所生之損害賠償請求權，自請求權人知有損害及賠償義務人時起，
  二年間不行使而消滅；時效完成後，債務人得拒絕給付，民法第一百九十七條第一
  項、第一百四十四條第一項規定甚明。被告均提出時效抗辯，辯稱原告業於八十七
  年十一月間即查知二人間之曖昧關係，其竟遲至九十年六月方提起本件訴訟，請求
  權業已罹於時效等語；原告否認上情，主張係於八十八年七、八月間方知悉被告通
  、相姦之事云云。經查：
  (一)乙○○之父徐友潭於前開刑事案件偵查程序中證稱：「（是否可知你小孩與甲○○有姦情？）八十七年十月底，十一月初知道，是丙○○（告訴人）告訴我的」
    、「（你如何得知有姦情之事？）丙○○告訴我的，他告訴我乙○○有外遇，我
    問他是誰？住那裡？蔡說他也不知道，是聽朋友說的，八十七年十一月四日蔡告
    訴我一定要與對方說一說，乙○○常打電話給對方，可以此電話查出對方在那裡
    ，可約出來談一談，接著在十一月七日與丙○○至宜蘭電信局查乙○○電話之通
    話紀錄：：：，同年十一月八日上午與甲○○約好在泰順街我女兒徐白吟之家中
    ，我與我太太出面勸王離開乙○○，並在當晚叫蔡至女兒家中告知今午（八十七
    年十一月八日）與王（指甲○○）談話情形：：：」、「（你何時知道甲○○這
    個名字？）在查到甲○○電話之前，丙○○就曾告（訴）我」等語（見台北地檢
    署八十九年度偵字第二一七七五號卷第二四頁反面、第二五頁、第二九頁反面）
    。依此情形，則原告因懷疑乙○○有外遇，乃於八十七年十一月七日與徐友潭同
    至宜蘭電信局查詢乙○○通聯紀錄，據以得知對象為甲○○，徐友潭即於翌日約
    甲○○至其女兒徐白吟住處勸甲○○離開上訴人，當晚並將渠等談話情形告知原
    告。檢察官就徐友潭上開證言詢問原告有何意見時，則據原告陳稱：「我有陪我
    公公至電信局幫他查電話紀錄：：：之後我公公告訴我乙○○與甲○○沒有什麼
    事，叫我寬心：：：」等語，並有通聯紀錄可稽（見同上偵查卷第二五頁反面、
    第三四頁以下）。則就原告前此所懷疑之乙○○外遇對象，其於八十七年十一月
    八日即已確定為甲○○，情甚明灼。
  (二)關於徐友潭與甲○○等人於十一月八日之對話情形，並經徐友潭在台灣高等法院
    調查時證稱：「（八十七年十一月八日有約甲○○到女兒家。當場有我、我太太
    、徐白吟、甲○○。是勸甲○○離開乙○○：：：當時我向甲○○勸說被告會放
    棄丙○○跟你在一起，有一天被告也會放棄你去愛別人。跟他說這種男人不值得
    你去愛：：：不要跟人家共一個丈夫。甲○○當時只是哭泣，當時他肚子看得出
    來已懷孕。甲○○當時有答應要離開被告」、「（之後如何告訴丙○○？）同一
    日、同一個地點，叫丙○○來，將同樣的話告訴他，並告訴他甲○○有答應要離
    開被告：：：」、「（為何約甲○○到你女兒家去？）十一月七日之前，丙○○
    就叫我幫他找出那個女人，那個女人叫甲○○，也是丙○○講的，後來是從被告
    通聯紀綠找出是甲○○」等語綦詳（見台灣高等法院卷第八八、八九頁）；被告
    乙○○之姊徐白吟於台灣高等法院本院調查時亦證稱：「（有無與甲○○見過面
    ？）八十七年十一月八日他到我家才第一次見過面：：：」、「（十一月八日在
    你家見面情形？）我父親約甲○○到我家見面，我父親告訴他，被告已經有家庭
    ，希望他離開。他（甲○○）說他有身孕，且已經愛上被告：：：希望給他一段
    時間，他會離開被告：：：當時可以看得出甲○○已有身孕。當天晚上，我父親
    有叫告訴人到我家談，我父親明確告訴告訴人他懷疑的人確實是甲○○，且告訴
    他（丙○○）甲○○已經懷孕，希望給甲○○一段時間。因為怕甲○○生下小孩
    會與我姪兒爭財產，所以先將被告名下財產過戶到告訴人及我姪兒名下，是要給
    他們母子一個保障」等語（見台灣高等法院卷第四七頁）。查甲○○於八十八年
    三月十九日產下一子王子瑜，有戶籍資料一件足佐（見同上偵查卷第三九頁），
    距其於八十七年十一月八日與徐友潭、徐白吟等人見面談論離開乙○○情事時已
    懷孕五月有餘，甲○○在高等法院審理中亦供稱：「八十七年十一月八日到徐友
    潭家是談叫我與被告分開的事，當時我懷孕五個月，肚子看得出來，徐友潭問我
    小孩可否拿掉，所以他知道：：：」（見高等法院卷第九○頁），則徐友潭父女
    所證甲○○稱其已懷有身孕，當時可以看得出來等情，應可採信。質言之，徐友
    潭、徐白吟於八十七年十一月八日即已知悉被告乙○○與甲○○有相通姦之犯罪
    事實，甲○○並因而懷有身孕，至臻明確。
  (三)徐友潭、徐白吟證稱已將上情翔實告知原告，並勸原告不要輕言離婚。原告雖不
    否認有於十一月八日當晚到徐白吟住處之事實，惟就徐友潭究竟如何告知乙○○
    與甲○○間之事乙節，則或陳稱：「我公公告訴我乙○○與甲○○沒有什麼事，
    叫我寬心」，或供稱：「被告父親沒有告訴我這些事」（見高等法院卷第四八頁
    ）。然查，乙○○與原告在尚未離異仍共同住居生活期間之八十八年七月八日、
    九日，乙○○以租裝於其兩人住處之「00000000」號電話，分別錄得原
    告與林元祥律師間討論關於房屋抵押貸款及可否為本件告訴再請求離婚之事，及
    與原告長子徐琳堯斯時就讀於金華國中之導師蔡璧璘之談話錄音，前者提及「乙○○跟別人已有小孩，知道此事已半年以上」，後者則謂已知乙○○外遇「半年
    多了」，且稱「因為有物證，人家寄照片來乙○○才承認」等各語，此有乙○○
    所提出，經原告就其通話內容不爭執之錄音帶譯文可稽（見台北地檢署八十九年
    度偵續四二二號卷第二六頁、本院刑案卷第六八頁）。原告人雖稱乙○○故意偷
    錄音所取得之通話內容無證據能力云云，然查乙○○私行竊錄之錄音內容，係使
    用其與原告所共用而裝設於住處之上開電話，此為原告所不爭執，經查該錄音內
    容係原告與第三人之對話，並無乙○○介入誘導而有誤引虛偽陳述之危險性，基
    於證據保全之必要性及手段方法之社會相當性之考量，即應承認其有證據能力。
    依上開錄音內容可知原告在通話時（即八十八年七月八日、九日）即已明知乙○○在外通姦生子之事，且其知悉乙○○之通姦事實已有半年以上之久，再參之如
    前述原告早在八十七年十一月八日已知乙○○外遇對象為甲○○，凡此適足以印
    證徐友潭、徐白吟前揭證述有將八十七年十一月八日白天與甲○○對話之上開事
    實，於當日晚上告知原告之證言，為可採信。上開錄音內容，容許其作為認定事
    實之依據，要無損害於公平正義。原告空言陳稱徐友潭等人未告知真象，其不知
    乙○○通姦對象，尚止於懷疑階段云云，自屬無據。
  (四)況查，原告及乙○○所生之子徐琳堯於台灣高等法院證稱：「我父親在八十七年
    快過年前從上海回來，我母親拿一張照片問他有無外遇，父親有承認，母親就告
    訴我。母親在知道不久之後就告訴我，所以那一年母親就沒有帶我及妹妹回宜蘭
    過年。那一年母親帶著妹妹回屏東：：：」、「他說父親是跟平常跟我家做保險
    的王阿姨發生外遇：：：」、「是在過年之前告訴我，也就是因為這樣他就不回
    宜蘭過年。母親知道父親有外遇是在八十七年年底。」；女徐偉珍證稱：「（何
    時知道你父親與甲○○有關係？）約在我國二的過年，我與母親回屏東，哥哥與
    父親回宜蘭，母親告訴我父親與王阿姨發生婚外情：：：過年是在八十八年一、
    二月間過農曆年左右：：：」等語（見台灣高等法院卷第八五之一頁、第八七頁
    ），亦足證原告於八十七年十一月八日即知悉乙○○之通姦對象係甲○○。雖徐
    琳堯於偵查中曾證稱八十八年四、五月伊母親告訴其父親在外面有女人小孩，在
    七、八月時父親才告訴伊有此事（見偵續四二二號卷第三三面、第三四頁反面）
    ，惟徐琳堯於台灣高等法院隔離訊問時則改供稱係因伊母親（即原告）要伊這樣
    將時間延後一點講，說這樣才可順利解決官司（見台灣高等法院卷第八六頁），
    則徐琳堯所述不符之處，應以其在台灣高等法院所證述者為準，併予敘明。
  (五)綜上，原告顯係於八十七年十一月八日即知悉被告通、相姦之事實，其對被告二
    人之侵權行為損害賠償請求權消滅時效，應自斯時起算，原告迄至九十年六月五
    日方提起本件訴訟，有刑事附帶民事訴訟起訴狀上本院收狀戳可憑，業已逾二年
    ，被告提出時效抗辯拒絕賠償，自屬有據。
七綜上所述，被告二人雖因通、相姦而應對原告所受精神上損害負賠償之責，惟原告
  對被告之侵權行為損害賠償請求權，業已罹於消滅時效，被告提出時效抗辯，依法
  即得拒絕賠償，從而，原告請求被告連帶賠償三百萬元，並加計自起訴狀繕本送達
  翌日起至清償日止之法定遲延利息，為無理由，不應准許。原告之訴既經駁回，其
  假執行之聲請即失所附麗，應併予駁回。
八本件判決基礎已臻明確，兩造其餘攻擊防禦方法及舉證，核與判決結果無影響，爰
  不再一一論列，附此敘明。
據上論結，原告之訴為無理由，依民事訴訟法第七十八條，判決如主文。
中　　　華　　　民　　　國　　九十一　　年　　　一　　　月　　　十一　　日
                                            民事第二庭法      官　陳婷玉
右為正本係照原本作成
如對本判決上訴，須於判決送達後廿日內向本院提出上訴狀
中　　　華　　　民　　　國　　九十一　　年　　　一　　　月　　　十一　　日
　　　　　　　　　　　　　　　　　　　　　　　　　　　法院書記官　王  儀
